【裁判字號】    95,勞再易,3
【裁判日期】    950215
【裁判案由】    給付紅利等
【裁判全文】
臺灣高等法院民事裁定                 95年度勞再易字第3號
再審原告    乙○○
                        樓
再審被告    華南商業銀行股份有限公司
法定代理人  甲○○
上列當事人間給付紅利等事件，再審原告對於中華民國94年12月
6日本院 94年度勞上易字第74號確定判決提起再審之訴，本院裁
定如下：
    主  文
再審之訴駁回。
再審訴訟費用由再審原告負擔。
    理  由
一、按對第二審確定判決提起再審之訴，應以有民事訴訟法第49
    6 條第1項所列各款情形之1者為限。此等事由，即為同條第
    501條第 1項第4款之再審理由，必須於訴狀中表明之，其必
    備之程式，始無欠缺，否則其訴即屬不合法；法院毋庸裁定
    命其補正，逕行駁回之。所謂「表明再審理由」，必須敘明
    確定判決有何合於法定再審事由之具體情事而言。倘僅泛言
    有何條款之再審事由，而無具體情形者，仍難謂已合法表明
    再審理由（最高法院 61年度台再字第137號，同院70年度台
    再字第35號判例參照）。又同法第 496條第1項第9款所謂「
    為判決基礎之證物係偽造或變造者」，依同條第 2項之規定
    ，須其情形，經宣告有罪判決或處罰鍰之裁定已確定，或因
    證據不足以外之理由，而不能為有罪之確定判決或罰鍰之確
    定裁定者為限，始得提起再審之訴。
二、本件再審原告提起再審之訴，僅以原確定判決採為判決基礎
    之證物即 89-91年度之年度考核不實，顯屬再審被告偽造，
    並提出華南商業銀行工作規則、華南商業銀行員工年度考核
    要點，欲藉以證明上述情事；且其於 94年8月10日始發現行
    政院勞工委員會81年2月28日勞動三字第05213號函，該函足
    證本件並無勞動基準法第 11條第5款規定之適用，係屬未經
    斟酌之證物，泛言本件有同法第 496條第1項第9、13款、第
    497 條之再審事由。然查，再審原告主張再審被告偽造文書
    一節，因尚未經刑事偵查、審判程序，自難謂本件有何經宣
    告有罪判決或處罰鍰之裁定已確定，或因證據不足以外之理
    由，而不能為有罪之確定判決或罰鍰之確定裁定之情形，是
    再審原告以本件有同法第 496條第1項第9款之再審事由，提
    起再審之訴，核與上開規定不符。又再審原告主張之前開函
    示僅係行政機關對法律見解之表述，法院本不受其拘束，自
    非證物可言，即與發現未經斟酌之證物無涉。因此，尚難謂
    再審原告已指明本件有何合於法定再審之具體情事，即其顯
    未於其再審訴狀合法表明再審理由。依上開規定，本件再審
    之訴，自非合法，應予駁回。
三、據上論結，本件再審之訴為不合法，依民事訴訟法第 502條
    第1項、第95條、第78條，裁定如主文。
中    華    民    國    95    年    2     月    15    日
                  民事第十六庭審判長法  官  沈方維
                                    法  官  湯美玉
                                    法  官  王淇梓
正本係照原本作成。
不得抗告。
中    華    民    國    95    年    2     月    16    日
                                    書記官  吳碧玲


司法院資訊處製作；財團法人民間司法改革基金會備份。
